【裁判字號】    88,上易,2326
【裁判日期】    890112
【裁判案由】    傷害等
【裁判全文】
臺灣高等法院高雄分院刑事判決                  八十八年度上易字第二三二六號
    上  訴  人  臺灣高雄地方法院檢察署檢察官
    上  訴  人  己○○
    即  被  告
                乙○○
    被      告  甲○○
右上訴人因被告傷害等案件，不服臺灣高雄地方法院八十八年度易字第一八０六號中
華民國八十八年十一月五日第一審判決（起訴案號：臺灣高雄地方法院檢察署八十八
年度偵字第七０三二號），提起上訴，本院判決如左：
      主  文
上訴駁回。
      事  實
一、己○○於八十八年二月二十四日上午七時三十分許，因停車問題與丙○○發生口
    角，並遭丙○○以腳踢傷（此部分尚在原審法院審理中），己○○心有未甘，乃
    與乙○○夥同均年約二十多歲之不詳姓名者七、八人，共同基於傷害、未經許可
    無故侵入他人住宅暨以強暴使人行無義務之事之犯意聯絡，於同日下午七時許，
    推由該七、八名不詳姓名之成年者，以無故進入高雄縣茄萣鄉○○路三號戊○○
    （原審載為丙○○）住處為方法，並分持置於戊○○屋內，分別屬於戊○○、丙○○所有之鐵條、木棍、木椅等物毆打丙○○，復由該七、八名不詳姓名之成年
    者，以強暴之方式，將丙○○拖至門外，而使丙○○行無義務之事，復基於同一
    傷害之犯意，繼續毆打丙○○，致丙○○受有上唇銼頓撕裂傷二公分、左中指頓
    挫傷瘀血、頭部頓挫瘀血傷二公分之傷害。
二、案經戊○○、丙○○訴由臺灣高雄地方法院檢察署檢察官偵查起訴。
      理  由
甲、上訴人即被告己○○、乙○○部分：
一、訊據上訴人即被告己○○對於曾於八十八年二月二十四日上午七時三十分許，與
    丙○○為停車問題發生口角之事實固不諱言，惟與被告乙○○均矢口否認有傷害
    等犯行；被告己○○辯稱：當日打架時，伊原先不在現場，打丙○○之人不是伊
    所叫去的，伊係於打架後才至現場，伊確未夥同他人毆打丙○○，亦未叫人進去
    戊○○家中拖丙○○出來外面云云；被告乙○○則辯稱：打架時伊在朋友處泡茶
    ，不在現場，至很晚才回家，因此伊跟本不知打架之事，伊確未夥同他人毆打丙○○云云。惟查右揭事實，業據告訴人丙○○（傷害及使人行無義務之事部分）
    、戊○○（侵入住宅部分）指訴綦詳，核與在場證人戊○○（就丙○○被傷害及
    使人行無義務之事部分）、丙○○（就戊○○被侵入住宅部分）、丁○○○（即
    告訴人母）陳述之情節相符，並有診斷證明書一紙附卷可稽。另證人何淑惠於原
    審法院固證述：當日下午六時至八時許，其正與被告己○○逛街等語，證人陳海
    於原審法院亦證稱：當日下午五時至九時許，其均與被告乙○○在朋友處泡茶等
    語。惟證人陳典尉（即現場處理之警員）於原審法院結證稱：「我們有到現場，
    主要看到己○○和丙○○吵得最大聲．．．己○○有說早上被打，丙○○說他在
    家被人拖出來打．．．」、「丙○○和己○○在大馬路中，．．．，丙○○臉部
    有浮腫，嘴角有流血，．．．，丙○○有說打他的人穿黑衣服，躲去對方家，我
    們有去看，只見被告的親戚，他們也說人都走了，．．．，丙○○在派出所有說
    己○○帶人去打他，己○○稱早上你也打我，．．．，（問：乙○○在何處？）
    騎樓下，他喊得很大聲，講什麼忘了，我是在執勤時下午七時三十分去的．．．
    」等語（見原審卷第五十七頁、第一一０頁反面、第一一一頁）；況陳海與被告
    乙○○既均事先約好至曾國寶家中泡茶，詎主人曾國寶竟未在家中接待，而被告
    乙○○與陳海竟能於曾國寶未在家中之際，彼此在曾國寶家中泡茶至當日晚上九
    時多，顯不符合情、理（見原審卷第五十七頁反面、第五十八頁）；而證人何淑
    惠於原審所證與被告己○○所供亦不相符（見原審卷第七十四頁）。再告訴人戊○○、丙○○於八十八年三月八日提出告訴後，公訴人於八十八年三月十九日開
    庭訊問，被告己○○、乙○○均曾到庭應訊，如渠等確有不在場證明，此項證據
    對被告己○○、乙○○絕對有利，何以被告己○○、乙○○當時均未提出該項有
    利之證據，竟遲至八十八年五月七日始具狀表示有不在場證明，並申請傳訊證人
    何淑惠、陳海、曾國寶，亦有聲請調查狀一紙附於原審卷可證（見原審卷第二十
    八頁）。另被告己○○原均僅供稱伊並未在現場，至原審法院於八十八年七月十
    四傳訊證人陳典尉到庭證述後，始承認於與陳淑惠約會後返家，才知悉打架之事
    ；又被告己○○、乙○○於八十八年五月七日所提出之聲請調查狀記載被告己○○與陳淑惠相約至臺南市逛街，約至九時後始返家；被告乙○○則於當日晚上九
    時左右抵家，又外出泡茶迨至十一時許，再度回家就寢（以上見原審卷第三十一
    頁反面）；被告己○○於原審訊問時則供稱：八點多回到她家，坐一會，九時前
    便回到我爸那裡（見原審卷第七十四頁）；被告乙○○於原審訊問時則供稱：自
    己泡茶看電視。直至九點多便回家（見原審卷第五十八頁），顯然被告己○○、
    乙○○前後所供已不一致。本院綜合上敘各項證據判斷，足見證人何淑惠、陳海
    於原審法院所為之證言顯與事實不符，顯係迴護之詞，不足採取。再參諸告訴人
    丙○○向警指稱遭被告己○○夥同他人毆打時，被告己○○係反稱先遭被告丙○○毆打，而未否認告訴人丙○○指述之情，更可佐告訴人之指述，亦非子虛。是
    被告己○○、乙○○所辯，顯係卸責之詞，不足採信，被告二人犯行，即堪以認
    定。至於被告己○○、乙○○於原審審理時具狀申請傳訊證人曾國寶，惟該項事
    證已明，本院綜合上開各項情狀，認無庸傳訊，爰不予傳訊，併予敘明。
二、被告己○○、乙○○夥同並推由該七、八名不詳姓名者，無故侵入告訴人戊○○
    之住宅，毆打告訴人丙○○，並強拖告訴人丙○○外出，再行毆打，核渠等所為
    ，均係犯刑法第三百零六條第一項侵害居住自由罪、第二百七十七條第一項之傷
    害罪暨第三百零四條第一項強制罪。被告己○○、乙○○與該七、八名不詳姓名
    者間，有犯意聯絡及行為分擔，均為共同正犯，雖被告己○○、乙○○未侵入告
    訴人戊○○之住宅，且未將丙○○拖至門外，毆打丙○○，但被告己○○曾於八
    十八年二月二十四日上午七時三十分許，因停車問題與丙○○發生口角，顯然因
    被告己○○而生衝突，且被告丙○○、己○○復均於當日晚上出現於戊○○家門
    外，業據證人陳典尉結證明確，並經本院認定屬實，又該七、八名不詳姓名成年
    人侵入戊○○家中毆打告訴人丙○○後，再將丙○○拖往門外，再行毆打，則侵
    入住宅、使丙○○行無義務之事顯與傷害丙○○間，應有方法、結果之關係，被
    告己○○、乙○○自難脫干隙，渠等之間有犯意聯絡及行為分擔，應足認定。被
    告己○○、乙○○與該七、八名不詳姓名成年人間既有犯意聯絡及行為分擔，則
    該七、八名不詳姓名者之行為，被告己○○、乙○○均應負責。且被告所犯上開
    三罪間有方法、結果之牽連關係，為牽連犯，屬裁判上一罪，應從重論以傷害罪
    一罪。再公訴意旨固未就強制罪部分起訴，惟此部分與傷害罪為牽連犯關係，為
    起訴效力所及，本院自得併予審判，併此敘明。
三、公訴意旨另認：被告己○○、乙○○夥同不詳姓名者七、八人，共同毆打告訴人
    丙○○之際，告訴人戊○○、丁○○○上前解圍，亦併受毆打成傷，被告己○○
    、乙○○復涉犯傷害告訴人戊○○、丁○○○罪嫌。惟查告訴人薛玉秋風於原審
    法院指述：「．．．七、八人進來打我兒子，並拖往外面打，我因要拉住我兒子
    ，他們推我而致受傷．．．」等語，告訴人丁○○○於原審法院則指稱：「他們
    拖住我兒子，打我兒子，又拖我兒子出去打，我和他們拉扯，他們便推走我和我
    先生致受傷．．．」等語，再參諸被告己○○係與告訴人丙○○發生爭執，繼而
    遭告訴丙○○毆打，被告己○○、乙○○與告訴人戊○○、丁○○○之間並無恩
    怨，且被告己○○、乙○○亦未進入告訴人戊○○住處等情，業據告訴人戊○○
    指述暨丁○○○陳述在卷，應堪認被告己○○、乙○○自始並無傷害告訴人戊○○、丁○○○之故意，而係該七、八名不詳姓名者為強拖告訴人丙○○外出之際
    ，推告訴人戊○○、丁○○○致成傷，此部分顯非被告己○○、乙○○所能預見
    ，被告己○○、乙○○既未親自出手傷害戊○○、丁○○○，復無法就傷害戊○○、丁○○○部分認係被告己○○、乙○○與該七、八名不詳姓名成年人間有犯
    意聯絡及行為分擔，則被告己○○、乙○○傷害告訴人戊○○、丁○○○犯行，
    尚屬不能證明，然公訴人認此部分因與傷害告訴人丙○○部分，為想像競合裁判
    上一罪之關係，故不另為無罪之諭知。
四、原審引用刑法第二十八條、第二百七十七條第一項、第三百零六條第一項、第三
    百零四條第一項、第五十五條、第四十一條、罰金罰鍰提高標準條例第一條前段
    、第二條之規定，並審酌被告己○○、乙○○偶因細故，即糾眾毆打告訴人，惟
    念其二人前未曾犯罪（有臺灣高雄地方法院檢察署刑案資料查註紀錄表一紙在卷
    足憑），且告訴人丙○○受傷情形尚非嚴重等一切情狀，分別量處有期徒刑三月
    ，並均諭知易科罰金之折算標準。其認事用法，均無違誤，量刑亦甚妥適。上訴
    人即被告己○○、乙○○上訴意旨空言指摘原判決不當；上訴人臺灣高雄地方法
    院檢察署檢察官據告訴人丙○○、戊○○、丁○○○之請求認原審對被告己○○
    、乙○○量刑過輕，提起上訴，均無理由，均應予駁回。
乙、被告甲○○部分：
一、公訴意旨：如附件起訴書所載。
二、公訴人認被告甲○○涉犯刑法第二百七十七條第一項傷害罪嫌，係以告訴人丙○○、戊○○、丁○○○之指述及卷附診斷證明書，資為論據。惟訊據被告甲○○
    堅詞否認有傷害犯行，辯稱其當日前往探望友人郭子榮之父病情，並未毆打告訴
    人三人等語。
三、經查被告甲○○所辯上情，亦據證人郭子榮於原審法院審理時，隔離訊問結證屬
    實（見原審卷第五十八頁反面），且就探望之時間、是否用餐、飲用黃酒、返家
    之時間均互核一致，又參諸證人即警員陳典尉於原審法院復結證稱：告訴人丙○○在現場並未指認被告甲○○毆打，如被告甲○○確曾帶頭衝至告訴人戊○○家
    中，則告訴人必會說明，詎告訴人均未提及，復參酌前開各項情形，被告甲○○
    所辯未在場參與毆打一節，即非不可採。此外復查無其他積極證據足證被告甲○○有參與傷害行為，自不得以告訴人之指述，遽認被告甲○○有傷害犯行，被告
    甲○○之犯罪即屬不能證明。
四、原審對被告甲○○為無罪之諭知，核無不合。上訴人臺灣高雄地方法院檢察署檢
    察官據告訴人丙○○、戊○○、丁○○○之請求以被告甲○○帶頭衝進屋內，毆
    打告訴人等為由，提起上訴，指摘原判決違誤，此部分為無理由，此部分上訴亦
    應予駁回。
據上論斷，應依刑事訴訟法第三百六十八條，判決如主文。
本案經檢察官陳國全到庭執行職務。
中    華    民    國        八十九      年      一      月     十二     日
                              臺灣高等法院高雄分院刑事第五庭
                                  審判長法官  吳水木
                                        法官  洪慶鐘
                                        法官  陳朱貴
右正本證明與原本無異。
不得上訴。
                                      書記官  洪梅枝
中    華    民    國        八十九      年      一      月     十四     日
附錄法條：
刑法第二百七十七條第一項
傷害人之身體或健康者，處三年以下有期徒刑，拘役或一千元以下罰金。
刑法第三百零四條第一項
以強暴、脅迫使人行無義務之事或妨害人行使權利者，處三年以下有期徒刑、拘役或
三百元以下罰金。
刑法第三百零六條第一項
無故侵入他人宅、建築物或附連圍繞之土地或船艦者，處一年以下有期徒刑、拘役或
三百元以下罰金。
                                                                  Ｈ


司法院資訊處製作；財團法人民間司法改革基金會備份。
